【裁判字號】    98,交聲,1131
【裁判日期】    980527
【裁判案由】    聲明異議
【裁判全文】
臺灣高雄地方法院交通事件裁定        98年度交聲字第1131號
原處分機關  交通部公路總局高雄區監理所旗山監理站
異  議  人  甲○○
上列異議人即受處分人因違反道路交通管理處罰條例案件，對於
交通部公路總局高雄區監理所旗山監理站98年1 月15日所為之處
分（原處分：旗監違字第裁85-BB0000000號），聲明異議，本院
裁定如下：
    主  文
異議駁回。
    理  由
一、按受處分人，不服第8 條主管機關所為之處罰，得於接到裁
    決書之翌日起20日內，向管轄地方法院聲明異議；交通法庭
    認聲明異議不合法律上之程式或其異議權已經喪失者，應以
    裁定駁回之，但其不合法律上之程式可補正者，應先定期命
    為補正，逾期不補正者，即予駁回，道路交通管理處罰條例
    第87條第1 項、道路交通案件處理辦法第18條分別定有明文
    。又按處理違反道路交通管理事件，有關文書送達之程序，
    依行政程序法之規定，違反道路交通管理事件統一裁罰基準
    及處理細則第5 條亦有明文。再按送達，於應受送達人之住
    居所、事務所或營業所為之；於應送達處所不獲會晤應受送
    達人時，得將文書付與有辨別事理能力之同居人、受僱人或
    應送達處所之接收郵件人員；應受送達人或其同居人、受僱
    人、接收郵件人員無正當理由拒絕收領文書時，得將文書留
    置於應送達處所，以為送達；送達不能依前2 條規定為之者
    ，得將文書寄存送達地之地方自治或警察機關，並作送達通
    知書2 份，1 份黏貼於應受送達人住居所、事務所、營業所
    或其就業處所門首，另1 份交由鄰居轉交或置於該送達處所
    信箱或其他適當位置，以為送達，前項情形，由郵政機關為
    送達者，得將文書寄存於送達地之郵政機關，寄存機關自收
    受寄存文書之日起，應保存3 個月，行政程序法第72條第1
    項前段、第73條第1 項、第3 項、第74條分別定有明文。
二、經查：
（一）異議人甲○○於97年8 月21日晚間9 時40分許，駕駛車牌
      號碼ZEX-178 號輕型機車，行經高楠公路金屬研發中心前
      路口，有闖越紅燈行為，經警逕行舉發，嗣由交通部公路
      總局高雄區監理所旗山監理站於98年1 月15日以旗監違字
      第裁85-BB0000000號裁決書依道路交通管理處罰條例第53
      條第1 項規定，裁處異議人罰鍰新臺幣4,500 元，並依同
      條例第63條第1 項記違規點數3 點，且上開裁決書已由郵
      政機關送達異議人之戶籍地高雄市楠梓區○○○街166 巷
      28號，俟因無法依行政程序法第72條、第73之規定送達，
      郵務人員乃於98年1 月21日，將上開裁決書寄存在楠梓郵
      局，並依行政程序法第74條第1 項規定製作通知書等情，
      此有高雄市政府警察局高市警交相字第BB0000000 號號舉
      發違反道路交通管理事件通知單（下稱舉發通知單）、交
      通部公路總局高雄區監理所旗山監理站旗監違字第裁85-
      BB0000000 號號違反道路交通管理事件裁決書、送達證書
      、異議人個人基本資料在卷足憑。
（二）依前開行政程序法之規定，交通部公路總局高雄區監理所
      旗山監理站所為之上開裁決處分，已於98年1 月21日生送
      達之效力，又異議人之戶籍地為高雄市，非居住於處罰機
      關所在之鄉、鎮、市，依法院訴訟當事人在途期間標準第
      4 條第2 款第2 目規定，應加計在途期間4 日，故異議人
      如欲聲明異議，應於接到裁決書之翌日起24日內，即98年
      2 月16日（98年2 月14日為星期六，故延至98年2 月16日
      ）以前向原處分機關或本院具狀聲明異議。惟異議人於98
      年4 月23日始向交通部公路總局高雄區監理所旗山監理站
      具狀聲明異議，此有上開聲明異議狀蓋有該所98年4 月23
      日收文章附卷可稽，顯已逾20日不變期間，揆諸前揭說明
      ，異議人就本件裁決處分所為之異議為不合法，且屬不得
      補正之情形，依法自應予以駁回。
（三）異議人於其聲明異議狀中雖表示原處分送達時之寄送地址
      有誤，其迄98年4 月9 日始合法收送原處分，故其於98年
      4 月23日始聲明異議係屬合法云云，然除原處分之送達係
      屬合法已如上述，異議人所辯委無可採外，本件逕行舉發
      之舉發通知單，舉發機關係以高雄縣桃源鄉南進巷175 號
      作為送達地址，與本件原處分係依異議人之戶籍送達有所
      不同，但由本院依職權查詢之ZEX-178 號輕型機車之車籍
      資料可知，當時異議人留存於監理所之地址，確係高雄縣
      桃源鄉南進巷175 號，而本件舉發通知單依異議人該車籍
      地址為送達時，既已有異議人之親屬王金城以異議人同居
      人身分而為收受，王金城亦確係住於該址，此有該舉發通
      知單之送達證書及該址全戶戶籍資料查詢結果在卷可憑，
      則該舉發通知單之送達，依上述行政程序法之規定，自屬
      合法，則縱舉發通知單及裁決書之送達地址不同，惟並不
      影響本院上開本件舉發通知單及裁決書均已合法送達並發
      生效力之認定，並予述明。
三、另行政機關依行政程序法而為文書之送達，專依該法律之規
    定，且該法並無準用民事訴訟法或刑事訴訟法關於寄存送達
    自寄存之日起10日生效之規定，是則文書合法寄存送達後，
    當自寄存之日起即時生效，並非於寄存之日起算10日生效，
    或自受送達人實際領取文書之日起生效，附此敘明（臺灣高
    雄高等行政法院94年度訴字第720 號裁定見解同上）。
四、據上論斷，依道路交通案件處理辦法第18條前段，裁定如主
    文。
中    華    民    國    98    年    5     月    27    日
                  交通法庭  法  官  黃紀錄
以上正本證明與原本無異。
如不服本裁定，應於收受送達後5 日內向本院提出抗告狀。
中    華    民    國    98    年    5     月    27    日
                            書記官  吳書逸


司法院資訊處製作；財團法人民間司法改革基金會備份。
